【裁判字號】    90,上更(一),241
【裁判日期】    901121
【裁判案由】    毒品危害防制條例
【裁判全文】
臺灣高等法院臺中分院刑事判決                民國九十年度上更(一)字第二四一號
    上  訴  人
    即  被  告  甲○○
    選任辯護人  劉家驥
右上訴人因毒品危害防制條例案件，不服臺灣台中地方法院中華民國八十七年十月十
四日第一審判決（民國八十七年度訴字第一八０二號，起訴案號：臺灣台中地方法院
檢察署民國八十七年度偵字第一二五五三號），提起上訴，本院判決後，經最高法院
發回更審，本院判決如左：
    主      文
原判決撤銷。
甲○○共同連續非法販賣化學合成麻醉藥品，處有期徒刑伍年陸月。安非他命壹佰拾
貳包（驗餘淨重肆零點柒捌公克，包裝重壹捌點肆參公克）、000000000號
呼叫器一個均沒收。
    事      實
一、甲○○（綽號「阿生、大頭、元寶」）明知安非他命業經行政院衛生署，於民國
    （下同）七十九年十月九日以衛署藥字第九○四一四二號公告，將之列入麻醉藥
    品管理條例第二條第四款之化學合成類麻醉藥品管理，禁止非法販賣、持有，竟
    意圖販賣安非他命營利，與乙○○（綽號「老芋仔」，業經另案判刑確定並已執
    畢）共同基於概括之犯意聯絡，自八十七年三月中旬起至同年四月底止，先由甲
    ○○向綽號「阿昌」之不詳姓名成年男子取得安非他命後，再交由乙○○以其所
    有之000000000號呼叫器為聯絡工具（對內二人則以○四—00000
    00、0000000號電話，0000000000號行動電話連絡），與不
    特定之購買者約定交易時間、地點、數量、價錢等之方式，由乙○○出面，連續
    多次在台中市不詳地點之公園及檳榔攤等處所，以每一大包（重量不詳）新台幣
    （下同）一千五百元、每一小包（重量不詳）一千元之價格，將安非他命非法販
    售予綽號「小陳」、「阿林仔」等不詳姓名之成年男子，而每次交易完成後，乙
    ○○即可獲得每一大包五百元、每一小包二百元或三百元不等之代價，餘款則歸
    由甲○○所有。嗣於同年五月二日十七時二十分許，經警據報持台灣台中地方法
    院檢察署檢察官所核發之搜索票，在台中市○區○○路二五四巷七五號處查獲，
    並扣得乙○○所有之前開000000000號呼叫器一個，復於前開處所外之
    防火巷內當場扣得甲○○於同年三月下旬某日藏放之安非他命一百一十二包（驗
    餘淨重四○‧七八公克，包裝重一八‧四三公克）、安非他命吸食器一只、杓匙
    二支、安非他命空袋二包（檢驗結果無毒品殘留）、黑色膠布二個，並經由乙○
    ○之供述循線查獲甲○○。
二、案經臺中縣警察局烏日分局報告臺灣臺中地方法院檢察署檢察官偵查起訴。
    理      由
一、訊據上訴人即被告甲○○，對於八十七年三月間某日，將安非他命一百十二包攜
    往乙○○台中市○○路二五四巷七五號住處後防火巷水溝蓋底藏放，並告訴乙○
    ○安非他命所藏放地點之事實，坦承不諱，惟否認有與乙○○共同販賣安非他命
    情事，辯稱：八十七年三月間某日是綽號「阿昌」者叫其將該一百十二包安非他
    命，拿去乙○○住處後巷藏放，並非供乙○○販賣，以前亦未曾提供安非他命給
    乙○○銷售云云。
二、經查右揭乙○○販賣之安非他命，係由被告甲○○所提供，推由乙○○出面銷售
    ，每售大包一包一千五百元，可抽取五百元佣金、小包一包一千元，可取二百或
    三百元不等報酬，八十七年五月二日在乙○○住處後巷水溝蓋底被警查獲之一百
    十二包安非他命，亦係被告甲○○所放置，已迭據已判處罪刑確定並已執畢之該
    乙○○供證明確，並有該一百十二包安非他命，扣案可稽，而該等扣案之一百十
    二包白色粉末，經法務部調查局鑑定結果，確屬安非他命無訛，亦有該局出具檢
    驗通知書一紙在卷為憑（原審卷第十九頁），又被告甲○○既自承與乙○○間並
    無嫌隙（見偵查卷第五頁反面），乙○○要無誣陷之理，被告甲○○空言否認乙
    ○○上述供詞屬實，要非可取，次查被告甲○○於警訊中供稱：「我係在八十七
    年三月間向太平市一名綽號「阿昌」年約三十八歲男子所購得（指扣案之該一百
    十二包安非他命），本來準備要買進伺機賣掉，但一直沒有人買，所以才放在乙
    ○○住處」（偵查卷第五頁），是其後改稱非向「阿昌」者所購，而係單純受「
    阿昌」之委託將該等安非他命送到乙○○住處藏放，並未要乙○○販賣，乙○○
    嗣後自行予以販售，與其無關，渠祇是單純持有安非他命云云，無非避重就輕飾
    詞。再者，綽號「阿昌」，曾自行將安非他命交給乙○○販賣，業據乙○○證陳
    在卷（本院前審卷廿五頁反面），二人既非不熟，衡情「阿昌」要無委託被告甲
    ○○將該等扣案之一百十二包安非他命送至乙○○住處藏放於後巷溝蓋下必要，
    益徵被告上述警訊所供該等扣案安非他命係其向「阿昌」者所購買一節非虛。又
    乙○○銷售之對象綽號「小陳」、「阿林仔」等人，固因不悉其真實姓名、住址
    ，難以查證，取得佐證，惟乙○○所供，涉及重典，若非確有其事，應無自陷罪
    刑之理，參以上訴人即被告在第一次警訊中已供稱：「我係在八十七年三月間向
    太平市一名綽號「阿昌」年約三十八歲男子所購安非他命，本來準備要買進伺機
    賣掉，但一直沒有人買，所以才放在乙○○住處」等語（見偵字第一二五五三號
    卷第五頁正面）核與已判刑確定並執畢之共同正犯乙○○所供：「時間在三月間
    （按指八十七年）他說安非他命放在那邊，叫我幫他賣．．．」等語（見同上卷
    第十三頁反面）二人所供若合符節應無何出入處，至其後時間起點，出售次數及
    在本審到庭作證所供：不是他（按指被告）（見本審卷第七十八頁正面）或為時
    間已久，記憶有出入，進而為迴護之詞，應以前之初供為可採。此外，復有扣案
    之該等已分裝成小包待售安非他命可資佐證，要難指為該項自白，缺乏補強證據
    。又被告甲○○雖拒供其買賣安非他命之差價利潤，但由乙○○負責銷售，既可
    從中抽取每包二百到五百元不等佣金以觀，則被告之從中獲利，已明如觀火，亦
    難因其獲利多寡細節欠詳，即謂有無獲利不明，罪證明確，犯行堪予認定。
三、按安非他命雖經毒品危害防制條例第二條第二項將其列為第二級毒品加以規範，
    並於八十七年五月二十日經總統公布，同年月二十二日生效後開始施行，然該條
    例第四條第二項販賣安非他命之罰責，與麻醉藥品管理條例相同構成要件之第十
    三條之一第二項第一款規定之法定刑比較結果，以麻醉藥品管理條例之規定為有
    利於行為人，而被告販賣安非他命之行為之時間，係在新修正之毒品危害防制條
    例公佈生效前，則依刑法第二條第一項但書之規定，自應適用麻醉藥品管理條例
    之規定論處。核上訴人即被告甲○○非法販賣安非他命之行為，係犯麻醉藥品管
    理條例第十三條之一第二項第一款之非法販賣化學合成麻醉藥品罪。其提供安非
    他命，交由乙○○以呼叫器為聯絡工具，出面販售，以獲取不法利益，是被告與
    乙○○間，有販賣安非他命營利之犯意聯絡，並有行為之分擔，應依共同正犯論
    。又被告與乙○○先後多次販賣安非他命予綽號「小陳」、「阿林仔」等不詳姓
    名年籍之成年男子，方法相同，觸犯同一之罪名，顯係基於販賣安非他命之概括
    犯意為之，應依連續犯規定論以一罪，並加重其刑。原判決予以論罪科刑，固非
    無見，惟原判決事實欄記載之另對內以0000000000號呼叫器為連絡工
    具。但經警方向中華國際通信股份有限公司函詢結果，該呼叫器之持有人係許文
    雀住台中市○○區○○路一段二九二號，上開警訊筆錄並載稱「警方另詢許文雀
    部分為一通訊器材行，亦為不詳客人來買呼叫器，致使0000000000號
    呼叫器線索暫斷各等情（見偵字第九○○三號卷影印偵查卷內八十七年五月八日
    乙○○警訊筆錄許文雀口卡片、台中縣警察局烏日分局函），是上訴人與乙○○
    應無以該呼叫器為販賣安非他命之對內聯絡工具，原判決竟載明之，是事實欄有
    上述可議之處，上訴人上訴否認犯罪，固無理由，惟原判決有上述可議之處，應
    由本院將原判決撤銷，審酌被告之素行、智識程度，為貪圖不法利益，販賣安非
    他命藉以獲利，嚴重影響社會秩序惡性重大，販賣之期間、次數及犯罪態度等一
    切情狀，量處有期徒刑五年六月。扣案之安非他命一百一十二包（驗餘淨重四○
    ‧七八公克，包裝重一八‧四三公克），係屬違禁物，000000000號呼
    叫器一只係共犯乙○○所有，供販賣安非他命所用之物，分別依刑法第三十八條
    第一項第一款、第二款之規定宣告沒收。至同案被告乙○○於本件所查獲之安非
    他命吸食器一只、杓匙二支、安非他命空袋二包（檢驗結果無毒品殘留）、黑色
    膠布二個等物，非屬被告所有，亦無其他證據足資認定係供販賣安非他命犯罪所
    用之物，不予宣告沒收。至於毒品危害防制條例第十八條雖規定查獲之毒品應予
    沒收銷燬之，惟法規適用有其整體性，不得予以割裂適用，因而對於扣案之安非
    他命，未予適用該條例予以宣告沒收銷燬之，併此明。
四、據上論斷，應依刑事訴訟法第三百六十九條第一項前段、第三百六十四條、第二
    百九十九條第一項前段、麻醉藥品管理條例第十三條之一第二項第一款、刑法第
    十一條前段、第二條第一項但書、第二十八條、第五十六條、第三十八條第一項
    第一、二款，判決如主文。
本案經檢察官丙○○到庭執行職務。
中      華      民      國      九十       年    十一     月   二十一   日
                                臺灣高等法院臺中分院刑事第六庭
                                      審判長法  官  李  文  雄
                                            法  官  邱  顯  祥
                                            法  官  陳  嘉  雄
右正本證明與原本無異。
如不服本判決應於收受送達後十日內向本院提出上訴書狀，其未敘述上訴之理由者並
得於提起上訴後十日內向本院補提理由書（均須按他造當事人之人數附繕本）。
                                            書記官  王  麗  英
中      華      民      國      九十       年    十一     月   二十二   日
                                                                        Ｒ


司法院資訊處製作；財團法人民間司法改革基金會備份。
